【裁判字號】    90,上易,1189
【裁判日期】    900726
【裁判案由】    傷害
【裁判全文】
臺灣高等法院高雄分院刑事判決             九十年度上易字第一一八九號
    上  訴  人
    即  被  告  丙○○
                丁○○
右上訴人因傷害案件，不服臺灣高雄地方法院八十九年度易字第一八三０號中華民國
九十年五月十日第一審判決（起訴案號：臺灣高雄地方法院檢察署八十九年度偵字第
二二五號），提起上訴，本院判決如左：
      主      文
原判決撤銷。
丙○○連續傷害人之身體，累犯，處有期徒到肆月，如易科罰金，以佰元折算壹日
。
丁○○無罪。
      事      實
一、丙○○前於民國八十四年間，因毀損案件，經法院判處有期徒刑四月，於八十四
    年六月十五日易科罰金繳清而執行完畢。仍不知悔改，又先於八十八年七月二十
    八日上午七時三十分許，因運送蔬菜一事與甲○○（起訴書贅載乙○○）發生爭
    執，嗣於同年七月三十日上午，丙○○在高雄縣鳳山市○○○路四五一號即鳳農
    市場內遇見甲○○及其兄乙○○，雙方復發生爭執，旋於同日上午七時三十分許
    ，丙○○與乙○○、甲○○兄弟均基於傷害人身體之犯意而互毆，致甲○○受有
    左太陽穴瘀血之傷害（乙○○此時則未受傷），丙○○並因此受有臉部挫瘀傷、
    右耳疼痛、頸部挫瘀傷、右眼結膜下出血等傷害（乙○○、甲○○涉嫌傷害罪嫌
    部分，業經原審及台灣高雄少年法院分別判處拘役及裁定「訓誡並假日生活輔導
    」）。詎丙○○於受傷後，心生不滿，於同日稍後隨即夥同丁○○前往乙○○、
    甲○○之母即吳顏連對位於鳳農市場內擺設之攤位與吳顏連對理論，丙○○之父
    丁○○聞訊亦隨後趕到。見乙○○騎機車至該處，丙○○即承前傷害之概括犯意
    ，見丁○○趨前拉住乙○○之手臂之際，單獨起意持不詳之利器一支（未扣案）
    刺向乙○○之左胸，致乙○○受有左胸壁之穿刺傷（三公分×一點五公分×四點
    五公分）。
三、案經乙○○、甲○○訴由臺灣高雄地方法院檢察署檢察官偵查起訴。
    理  由
甲、被告丙○○部分：
一、訊據被告丙○○固不否認其前於八十八年七月二十八日與告訴人乙○○、甲○○
    確實發生爭執，並於同年月三十日上午七時三十分受乙○○、甲○○徒手毆打受
    傷，而發生第一次衝突，復於受傷後前往吳顏連對之攤位理論，而發生第二次衝
    突之事實，惟被告丙○○矢口否認涉有右揭傷害犯行，辯稱：第一次衝突時，我
    是被乙○○、甲○○一起打，我並沒打他們，至於第二次衝突時，我是要去向乙○○、甲○○的母親說事已過，為何他們要打我，我並沒有帶刀，也無刺傷乙○○云云。
二、惟查右開事實，業據告訴人乙○○、甲○○分別於偵查中、原審及本院指訴綦詳
    ，核與目擊證人吳顏連對於偵查中、原審及本院證述之情節相符，而告訴人乙○○在第二次衝突中受傷，並有大東醫院之診斷證明書一份附卷可稽，且依診斷證
    明書上所記載傷勢為「左胸壁穿刺傷」，核與告訴人乙○○所指訴係遭被告丙○○以不詳利刃刺傷之情節亦大致相符。此外，告訴人乙○○、甲○○因右揭第一
    次衝突時共同毆傷被告丙○○之犯行，分別經原審及台灣高雄少年法院分別判處
    拘役及裁定「訓誡並假日生活輔導」等情，有原審八十九年度易字第四一五九號
    刑事判決一份與原審向台灣高雄少年法院電詢後製作之電話紀錄審理單一紙均在
    卷可參。足見本件第二次衡突之發生，係因被告丙○○於第一次衝突中遭乙○○
    、甲○○毆打受傷後，一時氣憤難忍，前往尋仇所致，被告所辯上情，無非卸責
    之詞，不足採信。本件事證明確，被告之犯行，堪以認定。
三、核被告所為，係犯刑法第二百七十七條第一項之傷害罪，又被告先後傷害犯行，
    ，時間緊接，手法相似，所犯係同一罪名之罪，顯係基於概括之犯意，反覆實施
    ，應依連續犯之規定論以一罪，又被告前於八十四年間，因毀損案件，經法院判
    處有期徒刑四月，於八十四年六月十五日易科罰金繳清而執行完畢，有台灣高雄
    地方法院檢察署刑案資料查註紀錄表、本院被告院內索引卡紀錄表及台灣高等法
    院被告全國前案紀錄表各一紙在卷可憑，其於有期徒刑執行完畢後五年內再犯本
    件有期徒刑以上之罪，為累犯，應依刑法第四十七條規定加重其刑。
四、原審予以被告論科，固非無見，惟查被告係單獨持刀刺傷乙○○、丁○○與被告
    並無共同傷害之犯意連絡（理由詳後），而原判決認被告第二次犯行與丁○○
    有犯意連絡，以共同傷害罪論處，自有未合。被告上訴意旨，否認傷害犯罪，固
    無足取，然原審此部分判決既有上述可議，自應由本院將原判決撤銷改判。審酌
    被告之素行非佳，犯後否認犯行，態度不良，及告訴人乙○○所受傷勢非重等一
    切情狀，仍如原審量處有期徒刑四月，並諭知如易科罰金，以三百元折算一日。
五、又於被告行為後，刑法第四十一條業於九十年一月十日修正公布施行，並於同年
    月十二日生效，依修正前之刑法第四十一條規定：「犯最重本刑為三年以下有期
    徒刑以下之刑之罪，而受六個月以下有期徒刑或拘役之宣告，因身體、教育、職
    業或家庭之關係，執行顯有困難者，得以一元以上三元以下折算罰金」，惟修正
    後之刑法第四十一條第一項規定「犯最重本刑為五年以下有期徒刑以下之刑之罪
    ，而受六個月以下有期徒刑或拘役之宣告，因身體、教育、職業或家庭之關係或
    其他正當理由，執行顯有困難者，得以一元以上三元以下，易科罰金。但確因不
    執行所宣告之刑，難收矯正或難以維持法秩序者，不在此限」。比較上開新舊法
    ，修正後之刑法第四十一條第一項就得宣告易科罰金之範圍較修正前之舊法為廣
    ，是依刑法第二條第一項前段規定，自應適用裁判時較有利於被告之法律即修正
    後之刑法第四十一條第一項規定，宣告易科罰金之折算標準，併此明。
乙、被告丁○○部分：
一、公訴意旨略以：被告丁○○係被告丙○○之父，因其子於八十八年七月三日上午
    七時卅分許，在高雄縣鳳山市○○○路四五一號鳳農市場內，為乙○○及甲○○
    毆打成傷，乃於同日稍後夥同丙○○前往乙○○兄弟之母吳顏連對位於鳳農市場
    內擺設之攤位，與吳顏連對理論，見乙○○騎機車至該處，乃拉起乙○○之手臂
    ，由其子丙○○持不詳之利器刺向乙○○之左胸，致乙○○受有左胸壁之穿刺傷
    。案經告訴人乙○○訴請偵辦，因認被告丁○○有犯共同傷害罪嫌。
二、公訴人認被告有犯前開共同傷害罪嫌，係以告訴人乙○○之指訴，卷附之診斷證
    明書一紙，為其主要論據。訊據被告堅決否認有前開犯行，辯稱：八十八年七月
    卅日上午約八時許，有人來電話說我兒子丙○○被人打，我就到鳳農市場去看，
    並無共同傷害乙○○之情事等語。
三、經查證人吳顏連對即告訴人乙○○、甲○○之母親（乃案發當天第二次衝突時在
    場之證人）於偵查中原審及本院分別到庭證稱：我看到丙○○來我攤位前要找我
    兒子，丙○○當時有受傷，後來丁○○也到了，丁○○說你兒子將我兒子打的這
    樣，這時乙○○騎機車過來，丁○○就過去將乙○○的手拉起來，丙○○就用刀
    刺乙○○等語（參照偵查卷第十二頁之訊問筆錄，與原審八十九年七月十一日之
    訊問筆錄、本院九十年七月廿六日審理筆錄）。由上觀之，丙○○確係因被乙○○、甲○○毆傷，始前往吳顏連對攤位欲找乙○○兄弟算帳，而丁○○是經人通
    知始隨後前往欲找吳顏連對理論，後見乙○○騎機車前來其母之攤位，乃上開將
    乙○○的手拉起來，而丙○○於當時即持刀刺向乙○○。則丁○○拉起乙○○的
    手，其目的為何﹖是否欲責問乙○○為何毆傷丙○○﹖在丁○○尚未開口之際，
    丙○○即已動手，丁○○是否得知其子帶刀械﹖是否預見其子持刀傷人﹖均查
    無確切證據足以證明丁○○對其子持刀傷害之犯行有事先犯意聯絡。衡之常理，
    苟丁○○有與丙○○共同傷害乙○○之犯意，應緊抓乙○○之雙手，令其不得脫
    逃，以利丙○○之動手，是尚難僅憑丁○○有拉起乙○○一隻手臂之舉動，遽認
    丁○○有共同傷害之犯意連絡。又告訴人之指訴，係以使被告受刑事追訴為目的
    ，是告訴人之指訴，尚難持為認定被告犯罪之唯一依據。至於卷附之診斷證明書
    僅能證明乙○○之受傷係出於丙○○所為，無從證明丁○○犯罪。此外，復查無
    其他切確之證據足證丁○○犯罪，應認不能證明其犯罪。則原審所為丁○○科刑
    之判決，尚有未當。丁○○上訴意旨，指摘原審此部分判決不當為有理由，自應
    由本院將原審此部分判決撤銷改判，另為丁○○無罪之諭知。
據上論斷，應依刑事訴訟法第三百六十九條第一項前段、第三百六十四條、第二百九
十九條第一項前段、第三百零一條第一項、刑法第二條第一項前段、第五十六條、第
二百七十七條第一項、第四十七條、第四十一條第一項，罰金罰鍰提高標準條例第一
條前段、第二條，判決如主文。
本案經檢察官陳新慶到庭執行職務。
中    華    民    國      九十      年       七       月     二十六     日
                              臺灣高等法院高雄分院刑事第三庭
                                  審判長法官  莊秋桃
                                        法官  陳中和
                                        法官  謝宏宗
右正本證明與原本無異。
不得上訴。
                                      書記官  陳靖華
中    華    民    國      九十      年       七       月     二十七     日
附錄：本判決論罪科刑法條：
刑法第二百七十七條第一項
傷害人之身體或健康者，處三年以下有期徒刑，拘役或一千元以下罰金。
                                         Ａ


司法院資訊處製作；財團法人民間司法改革基金會備份。
